【裁判字號】    99,訴,994
【裁判日期】    990608
【裁判案由】    違反槍砲彈藥刀械管制條例
【裁判全文】
臺灣臺中地方法院刑事判決               99年度訴字第994號
公  訴  人  臺灣臺中地方法院檢察署檢察官
被      告  乙○○
指定辯護人  本院公設辯護人 戴遐齡
上列被告因違反槍砲彈藥刀械管制條例案件，經檢察官提起公訴
（99年度偵字第5254號），本院判決如下：
    主    文
乙○○未經許可，寄藏可發射子彈具有殺傷力之改造手槍，累犯
，處有期徒刑壹年捌月，併科罰金新臺幣參萬元，罰金如易服勞
役，以新臺幣壹仟元折算壹日。扣案之仿BERETTA改造手槍壹枝
（含彈匣壹個，槍枝管制編號：0000000000號）沒收。
    犯罪事實
一、乙○○前於民國九十二年間因持有第一級毒品案件，經本院
    判處有期徒刑四月確定，於九十三年五月二十九日執行完畢
    。其明知未經中央主管機關許可，不得持有、寄藏可發射子
    彈具有殺傷力之槍枝，竟於九十七年一月間某日，在臺中縣
    烏日鄉○○路○段四六０巷三五八弄六七號三樓租屋處，受
    友人陳春坤（已歿）之託，予以收受具殺傷力且可供發射子
    彈之仿BERETTA廠半自動手槍製造之改造手槍一支（含彈匣
    壹個，槍枝管制編號：0000000000號）及不具殺傷力之非制
    式子彈五顆，並寄藏在上址租屋處。嗣於九十九年二月二十
    二日下午一時三十分許，經警接獲檢舉懷疑乙○○持有槍枝
    ，至上址查看並無所獲，員警遂至監獄訊問乙○○，乙○○
    於有偵查權限之機關或人員尚未查悉其有寄藏前揭槍枝犯行
    前，主動向警員自首上揭犯行，經警提解乙○○前往上址租
    屋處，起得上開改造手槍一支及不具殺傷力之子彈五顆等物
    。
二、案經臺中縣警察局烏日分局報告臺灣臺中地方法院檢察署檢
    察官偵查起訴。
    理    由
一、證據能力：
  (一)按現行刑事訴訟法關於「鑑定」之規定，除選任自然人充當
    鑑定人外，另設有囑託機關鑑定制度。依同法第一百九十八
    條、第二百零八條之規定，不論鑑定人或鑑定機關、團體，
    固均應由法院、審判長、受命法官或檢察官視具體個案之需
    要而為選任、囑託，並依第二百零六條之規定，提出言詞或
    書面報告，始符合同法第一百五十九條第一項所定得作為證
    據之「法律有規定」之情形。否則所為之鑑定，仍屬傳聞證
    據。然於司法警察機關調查中之案件，為因應實務上，或因
    量大、或有急迫之現實需求，併例行性當然有鑑定之必要者
    ，例如毒品之種類與成分、尿液之毒品反應，或者槍彈有無
    殺傷力等鑑定，基於檢察一體原則，得由該管檢察長對於轄
    區內之案件，以事前概括選任鑑定人或囑託鑑定機關、團體
    之方式，俾便轄區內之司法警察官、司法警察對於調查中之
    此類案件，得即時送請先前已選任之鑑定人或囑託之鑑定機
    關、團體實施鑑定，以求時效。此種由司法警察官、司法警
    察依檢察官所概括選任之鑑定人或囑託鑑定機關、團體所為
    之鑑定結果，與檢察官選任或囑託為鑑定者，性質上並無差
    異，同具有證據能力。卷附之內政部警政署刑事警察局鑑驗
    書，係屬檢察機關概括授權司法警察（官）送請鑑定機關實
    施鑑定，本院並審酌該鑑定機關基於其專業職能及經驗所為
    之鑑驗，做成書面紀錄，其信憑信已具相當之擔保，且鑑定
    過程亦核無何違法或不當之情事，揆諸前開說明，自可做為
    證據。
  (二)再按被告以外之人（包括證人、鑑定人、告訴人、被害人及
    共同被告等）於審判外之陳述，雖不符刑事訴訟法第一百五
    十九條之一至之四等之規定，而經當事人於審判程序同意作
    為證據，法院審酌該言詞陳述或書面陳述作成時之情況，認
    為適當者，亦得為證據；當事人、代理人或辯護人於法院調
    查證據時，知有刑事訴訟法第一百五十九條第一項不得為證
    據之情形，而未於言詞辯論終結前聲明異議者，視為有前項
    之同意，同法第一百五十九條之五定有明文。立法意旨在於
    傳聞證據未經當事人之反對詰問予以核實，原則上先予排除
    。惟若當事人已放棄反對詰問權，於審判程序中表明同意該
    等傳聞證據可作為證據；或於言詞辯論終結前未聲明異議，
    基於尊重當事人對傳聞證據之處分權，及證據資料愈豐富，
    愈有助於真實發見之理念，且強化言詞辯論主義，使訴訟程
    序得以順暢進行，上開傳聞證據亦均具有證據能力。查附卷
    之扣押筆錄、扣押物品目錄表、查獲照片十幀，係被告以外
    之人於審判外之書面陳述，查無符合刑事訴訟法第一百五十
    九條之一至之四之情形，然其內容業經本院審理時予以提示
    並告以要旨，並經檢察官、被告及其辯護人表示意見，當事
    人已知上述證據乃傳聞證據，然均未於言詞辯論終結前，對
    之內容表示異議，依上開規定，已擬制同意其有證據能力，
    本院審酌認為以之作為本案之證據亦屬適當，而有證據能力
    。
  (三)扣案之改造手槍一支（含彈匣一個）、不具殺傷力子彈五顆
    ，係臺中縣警察局烏日分局於前揭地點經被告同意搜索後查
    獲扣得，而查其取得之過程及手段並無何違法或不當之情事
    ，且經本院依據法定程序進行證據之調查，自得為證據。
二、前揭犯罪事實，業據被告迭於警偵訊及本院審理時坦承不諱
    ，核與證人即查獲員警丙○○於本院證述情節相符，並有上
    開具殺傷力且可供發射子彈之仿BERETTA廠半自動手槍製造
    之改造手槍一支（含彈匣一個）及不具殺傷力之非制式子彈
    五顆扣案可參，復有扣押筆錄、扣押物品目錄表、查獲照片
    十幀在卷可佐，上開槍、彈經囑託內政部警政署刑事警察局
    鑑定結果，槍枝部分（槍枝管制編號0000000000號），認係
    改造手槍，由仿BERETTA廠半自動手槍製造之槍枝，換裝土
    造金屬槍管而成，擊發功能正常，可供擊發適當子彈，認具
    殺傷力；另子彈五顆，其中二顆，認非制式子彈，由金屬彈
    殼組合直徑7.7+-0.5mm彈殼而成，採樣一顆試射，無法擊發
    ，認不具殺傷力；三顆認非制式子彈，由金屬彈殼組合直徑
    7.7+-0.5mm彈殼而成，經檢視，欠缺底火連桿及底火，認不
    具殺傷力等情，有該局九十九年三月十七日刑鑑字第099003
    3289號鑑驗書附卷可稽。本案事證明確，被告犯行，洵堪認
    定，應予依法論科。
三、按刑法上寄藏，係指受寄他人之物，為之隱藏而言；而寄藏
    與持有，均係將物置於自己實力支配之下，僅寄藏必先有他
    人之持有行為，而後始為之受寄代藏而已，故寄藏之受人委
    託代為保管，其保管之本身，亦屬持有，不過，此之持有係
    受寄之當然結果（最高法院七十四年度台上字第三四００號
    判例參照）。本件被告係受友人陳春坤委託，保管寄藏前開
    手槍一枝等物，且於受託後寄藏於自己住處，被告顯非為自
    己持有，法律上自宜僅就被告「寄藏」行為為包括之評價，
    不另就「持有」予以論罪（最高法院七十四年度台上字第三
    四００號判例參照）。是被告未經許可寄藏上開改造手槍，
    核其所為，係犯槍砲彈藥刀械管制條例第八條第四項之未經
    許可寄藏可發射子彈具有殺傷力之改造手槍罪。被告前於九
    十二年間因持有第一級毒品案件，經本院判處有期徒刑四月
    確定，於九十三年五月二十九日執行完畢一節，有刑案資料
    查註紀錄表、臺灣高等法院被告前案紀錄表各一份在卷可稽
    ，其於有期徒刑執行完畢後五年內，故意再犯本案有期徒刑
    以上之罪，為累犯，應依法加重其刑。復按刑法第六十二條
    所謂發覺，固非以有偵查犯罪職權之機關或人員確知其人犯
    罪無誤為必要，而於對其發生嫌疑時，即得謂為已發覺，但
    此項對犯人之嫌疑，仍須有確切之根據得為合理之可疑者，
    始足當之，若單純主觀上之懷疑，要不得謂已發生嫌疑（最
    高法院八十八年度台上字第四一三九號判決意旨參照）。查
    證人即員警丙○○於本院審理中證稱：秘密證人說有看到槍
    ，有員警有去檢舉的地址看，秘密證人有講槍枝是存在放三
    樓當時有進到三樓，但三樓擺放很多東西，當場沒有看到槍
    枝擺放位置；因為房屋要整理，整理時有看到一包黑色的東
    西，秘密證人再跟員警講，當時不確定這東西是否為槍，所
    以才到監獄借訊被告；借訊時就已經知道是槍，但不確定是
    否具有擊發功能；另外還有問過被告的朋友，該人講過有看
    過被告拿過那把槍，但當時沒有製作筆錄；且被告之前另外
    有毒品案件有通訊監察，通訊監察是其同事承辦的，同事曾
    經提及被告可能還有一把槍，通訊監察是九十七年的案子；
    員警沒有看到槍枝在哪裡，就算找到槍枝，槍枝是否能擊發
    ，還有存疑才去借訊等語。核其所述，足見警方迄至被告主
    動向警供承本件犯行前，並無確切之客觀事證，足資合理懷
    疑被告涉犯本案寄藏槍枝犯行，僅係輾轉聽聞得知，且到場
    查看亦無所獲，迄逕向在監執行之被告詢問後，被告即坦承
    上情並帶同員警至原址起出槍枝，是被告係向警方首本案寄
    藏槍枝之犯行而接受裁判，應堪認定，自應依刑法第六十二
    條前段規定，減輕其刑，並先加後減之。爰審酌被告明知寄
    藏前開手槍係違法行為，竟允予寄藏，衡其寄藏之槍枝數量
    以及期間，尚未造成他人之現實惡害，且經警懷疑而至監所
    借訊時即主動供承本件犯行並帶同員警起出槍枝，犯後態度
    尚稱良好，惟受託寄藏具殺傷力之槍枝對於社會治安具有潛
    在性危害非輕等一切情狀，量處如主文所示之刑，並就罰金
    部分諭知易服勞役之折算標準。扣案之槍枝一枝（含彈匣一
    個，槍枝管制編號0000000000號）係違禁物，爰依刑法第三
    十八條第一項第一款之規定宣告沒收。至於另扣案不具殺傷
    力之子彈五顆均非屬違禁物，不另予宣告沒收。
據上論斷，應依刑事訴訟法第二百九十九條第一項前段，槍砲彈
藥刀械管制條例第八條第四項，刑法第十一條前段、第四十七條
第一項、第六十二條前段、第四十二條第二項、第三十八條第一
項第一款，判決如主文。
本案經檢察官甲○○到庭執行職務。
中    華    民    國    99    年    6     月    8    日
                  刑事第七庭  審判長法  官  王邁揚
                                    法  官  黃賢婷
                                    法  官  陳  葳
以上正本證明與原本無異。
如不服本判決應於收受判決後10日內向本院提出上訴書狀，並應
敘述具體理由；其未敘述上訴理由者，應於上訴期間屆滿後20日
內向本院補提理由書（均須按他造當事人之人數附繕本）「切勿
逕送上級法院」。
                                    書記官  張雅如
中    華    民    國    99    年    6     月    8    日
附錄法條：
槍砲彈藥刀械管制條例第八條第四項
未經許可，製造、販賣或運輸鋼筆槍、瓦斯槍、麻醉槍、獵槍、
空氣槍或第四條第一項第一款所定其他可發射金屬或子彈具有殺
傷力之各式槍砲者，處無期徒刑或五年以上有期徒刑，併科新臺
幣一千萬元以下罰金。

司法院資訊處製作；財團法人民間司法改革基金會備份。
